【裁判字號】    97,簡,710
【裁判日期】    971119
【裁判案由】    償還公費
【裁判全文】
臺北高等行政法院判決
                                       97年度簡字第710號
原      告  中正國防幹部預備學校
代  表  人  甲○○
送達代收人  乙○○
被      告  丙  ○
            丁○○
上列當事人間償還公費事件，原告提起行政訴訟。本院判決如下
：
    主  文
原告之訴駁回。
訴訟費用由原告負擔。
    事實及理由
一、原告起訴主張：原告為國軍軍事學校，招收學生使享有公費
    就讀優惠，惟於報到入學後，如經退學或開除者，應依國軍
    各軍事學校員生修業規則，及國軍各軍事學校轉學退學開除
    學生賠償費用辦法規定，賠償在校期間費用。被告丙○於民
    國86年8 月10日入學原告學校高級部，與原告間就在校期間
    之費用事，有行政契約關係，並由被告丁○○負連帶保證責
    任。不料被告丙○在學中，因成績未達標準，經原告於87年
    12月18日核定退學，依約應賠償原告新台幣（下同）18萬
    5,306 元。經向被告催討無著，因依行政契約及連帶保證關
    係，起訴請求判決被告如數連帶給付，加給法定遲延利息。
二、按行政程序法90年1 月1 日施行前，公法上請求權之消滅時
    效期間，依實務通說類推適用民法第125 條一般時效即15
    年之規定，惟此類推適用之時效期間，若自行政程序法施行
    日起算，其殘餘期間較行政程序法第131 條第1 項所定5 年
    時效期間為長者，應類推適用民法總則施行法第18條第2 項
    及債編施行法第3 條第2 項規定，自行政程序法施行日起，
    適用行政程序法第131 條第1 項關於5 年時效期間之規定（
    參考97年高等行政法院法律座談會提案法律問題一）。又公
    行政對人民之公法上請求權因時效完成者，其公權利本身應
    消滅（參照最高行政法院95年08月22日95年8 月份庭長法官
    聯席會議〈二〉）。
三、查原告主張被告丙○於86年8 月10日入學原告學校高級部，
    由被告丁○○負連帶保證責任，之後被告丙○於87年12月18
    日經核定退學之事實，有被告丙○簽立之學生入學志願書、
    被告丁○○簽立之入學保證書、原告之退學令及退學學生名
    冊在卷為證。則原告請求被告賠償在校期間費用之公法上請
    求權，自被告丙○退學時即87年12月18日起即得行使，之後
    經行政程序法施行，早已逾5 年期間，參照前述說明，其請
    求權因時效完成而消滅。原告直至97年11間始行起訴請求判
    決被告連帶賠償，顯為無理由。查消滅時效旨在對於權利之
    不行使賦予維持現狀之法律效果。消滅時效期間發生新舊法
    短長之變動，如新法施行時，依舊法猶有較新法為長之殘餘
    期間，基於當事人無主觀之權利行使預期，且依舊法之法律
    效果事實尚未完成，並為貫徹新法施行之效力，應適用新法
    。上述民法總則施行法第18條第2 項及債編施行法第3 條第
    2 項規定，即以此故。本件原告之公法上請求權不行使期間
    ，未發生消滅時效完成之效果時，已有行政程序法消滅時效
    規定可資適用，當然應予適用。原告主張不予適用，並不可
    採。又本件適用行政程序法時效規定，係自該法施行起，依
    該法規定而適用，無溯及適用情形。原告所引司法院釋字第
    574 、620 號解釋，與本案情形無關。所引最高行政法院93
    年判字第360 號、97年判字第8 號判決，並非同院一致見解
    ，尚難資以推翻本院前述論據。附予說明。
四、本件原告請求財產上給付金額在20萬元以下，依簡易程序審
    理。因事證明確，法律關係又不複雜，不經言詞辯論，判決
    駁回原告之訴。
據上論結，本件原告之訴為無理由，依行政訴訟法第98條第1 項
前段、第233條第1項，判決如主文。
中    華    民    國    97    年    11    月    19    日
             台北高等行政法院第八庭
                             法  官  蔡進田
上為正本係照原本作成。
本件以訴訟事件所涉及之法律見解具有原則性者為限，始得於本
判決送達後20日內向本院提出上訴狀並表明上訴理由，如已於本
判決宣示後送達前提起上訴者，應於判決送達後20日內補具上訴
理由（均按他造人數附繕本），且經最高行政法院許可後方得上
訴。
中    華    民    國    97    年    11   月    19     日
                              書記官  黃倩鈺


司法院資訊處製作；財團法人民間司法改革基金會備份。
